【裁判字號】    95,易,3237
【裁判日期】    951110
【裁判案由】    違反電子遊戲場業管理條例等
【裁判全文】
臺灣臺中地方法院刑事判決              95年度易字第3237號
公  訴  人  臺灣臺中地方法院檢察署檢察官
被      告  甲○○
上列被告因違反電子遊戲場業管理條例等案件，經檢察官聲請簡
易判決處刑（95年度偵續字第166號），本院沙鹿簡易庭認不宜
逕以簡易判決處刑（95年度沙簡字第598號），簽移本院刑事庭
改依通常程序審理，被告於準備程序中就被訴事實為有罪之陳述
，受命法官於聽取當事人之意見後，由本院合議庭裁定由受命法
官獨任以簡式審判程序判決如下：
    主    文
甲○○連續意圖營利，聚眾賭博，處有期徒刑肆月，如易科罰金
，以銀元參佰元即新台幣玖佰元折算壹日。扣案之電子遊戲機「
東方之珠」貳台（含ＩＣ版貳塊）及機台內之賭資新台幣柒拾元
，均沒收。
    犯罪事實
一、甲○○明知未依電子遊戲場業管理條例之規定辦理營利事業
    登記者，不得經營電子遊戲場業，竟於民國九十四年十二月
    間某日起，將電子遊戲機「東方之珠」二台，擺放在臺中縣
    大肚鄉○○村○○路○段七十二號其所經營之「二哥企業商
    行」內，供不特定人把玩，而經營電子遊戲場業。其同時基
    於與不特定之人賭博財物、意圖營利，供給賭博場所及聚眾
    賭博之概括犯意，自上開時間起，提供上開公眾得出入場所
    ，任由不特定人將新台幣（下同）十元投入上開二台電子遊
    戲機內，押注分數與機器對賭，賭客每投十元可開一分，而
    有五顆珠子供押注，押中可依機具上不等之倍數分數，仍以
    一比十之比例換回現金或兌換飲料、食品，而以此方式連續
    與不特定人賭博財物、供給賭博場所及聚眾賭博。嗣於九十
    五年一月二十日凌晨零時十分許，為警在上址查獲，並扣得
    當場賭博之器具電子遊戲機「東方之珠」二台（含ＩＣ版貳
    塊）及機台內之賭資七十元。
二、案經臺中縣警察局烏日分局報告臺灣臺中地方法院檢察署檢
    察官聲請簡易判決處刑，本院沙鹿簡易庭認為不宜適用簡易
    程式，移由本院刑事庭改依通常程式審理。
    理    由
一、上開犯罪事實，業據被告甲○○於本院審理時坦承不諱。且
    查，該「二哥企業商行」並未依電子遊戲場業管理條例規定
    向主管機關申請營利事業登記之事實，亦有臺中縣政府九十
    五年五月二十二日府建商字第○九五○一二六四三六號函附
    卷可稽，此外，並有現場相片二張在卷可參，復有當場賭博
    之器具電子遊戲機「東方之珠」二台（含ＩＣ版二塊）及機
    台內之賭資七十元扣案可資佐證，足見被告自白與事實相符
    ，應堪採信。本件事證明確，被告上開犯行，堪以認定。
二、被告行為後，刑法及刑法施行法業於九十四年二月二日經總
    統以華總一義字第０九四０００一四九０一號令修正公布，
    並於九十五年七月一日施行。按行為後法律有變更者，適用
    行為時之法律，但行為後之法律有利於行為人者，適用最有
    利於行為人之法律，現行刑法第二條第一項定有明文。此條
    規定乃與刑法第一條罪刑法定主義契合，而貫徹法律禁止溯
    及既往原則，係規範行為後法律變更所生新舊法律比較適用
    之準據法，是刑法第二條本身雖經修正，但刑法第二條既屬
    適用法律之準據法，本身尚無比較新舊法之問題，應一律適
    用裁判時之現行刑法第二條規定以決定適用之刑罰法律，先
    予辨明。又以本次刑法修正之比較新舊法，應就罪刑有關之
    共犯、未遂犯、想像競合犯、牽連犯、連續犯、結合犯，以
    及累犯加重、自首減輕暨其他法定加減原因（如身分加減）
    與加減例等一切情形，本於統一性及整體性原則，綜其全部
    罪刑之結果而為比較，亦有最高法院九十五年度第八次刑庭
    會議決議可資參照。經查：
（一）被告行為後，罰金罰鍰提高標準條例第二條業已刪除，而
      刑法第四十一條第一項前段關於易科罰金之折算標準已由
      舊法之銀元一百元、二百元、三百元修正為新台幣一千元
      、二千元、三千元，因屬科刑規範事項之變更，其折算標
      準為裁判時所應諭知，自有就新舊法規定比較之必要，經
      比較新舊法結果，被告行為後之新法並未較有利於被告，
      是依刑法第二條第一項前段之規定，本件應適用被告行為
      時之舊法即依修正前刑法第四十一條第一項前段、修正前
      罰金罰鍰提高標準條例第二條之規定，諭知以銀元三百元
      折算一日為易科罰金之折算標準，並依上開規定諭知易科
      罰金之折算標準。
（二）被告行為後，刑法第三十三條第五款業於九十四年二月二
      日以華總一義字第０九四０００一四九０一號令修正公布
      ，並自九十五年七月一日起施行；修正後刑法第三十三條
      第五款規定「罰金：新臺幣一千元以上，以百元計算之。
      」，與修正前刑法第三十三條第五款規定「罰金：一元以
      上。」不同。比較新舊法結果，以舊法較有利於行為人，
      新法並無對被告較為有利之情形，故依刑法第二條第一項
      前段規定，本案關於刑法第二百六十六條第一項前段、第
      二百六十八條之法定刑罰金部分，自應適用行為時之法律
      即修正前刑法第三十三條第五款規定決定其罰金部分之法
      定刑。
（三）再查被告行為後，業已增訂刑法施行法第一條之一，並規
      定：「中華民國九十四年一月七日刑法修正施行後，刑法
      分則編所定罰金之貨幣單位為新臺幣。九十四年一月七日
      刑法修正時，刑法分則編未修正之條文定有罰金者，自九
      十四年一月七日刑法修正施行後，就其所定數額提高為三
      十倍。但七十二年六月二十六日至九十四年一月七日新增
      或修正之條文，就其所定數額提高為三倍」，是就現行刑
      法中，有關於罰金刑處罰之規定，即有就新舊法比較之必
      要，惟經比較增訂之刑法施行法第一條之一與被告行為時
      之罰金罰鍰提高標準條例第一條前段、現行法規所定貨幣
      單位折算新台幣條例第二條結果，二者規定適用之結果並
      無不同，則本件即依被告行為時之舊法即依罰金罰鍰提高
      標準條例第一條前段為法條適用之依據，附此敘明。
（四）又被告行為後，刑法第五十六條連續犯之規定，業於九十
      四年一月七日修正公布刪除，並於九十五年七月一日施行
      ，則被告行為後新法業已刪除連續犯之規定，此刪除雖非
      犯罪構成要件之變更，但顯已影響行為人刑罰之法律效果
      ，自屬法律有變更，依新法第二條第一項規定，比較新、
      舊法結果，仍應適用較有利於被告之行為時法律即舊法論
      以連續犯（最高法院九十五年第八次刑事庭會議決議參照
      ）。
（五）綜合上述修正前後刑法第四十一條第一項前段、第三十三
      條第五款、第五十六條及刑法施行法第一條之一適用情形
      綜合比較結果，修正後刑法及刑法施行法之規定並非較有
      利於被告，參酌修正後刑法第二條第一項前段、但書規定
      之「從舊從輕」原則，本案應適用修正前刑法及罰金罰鍰
      提高標準條例第一條前段為法條適用之依據。
三、按意圖營利聚眾人之財物而為賭博，自應依刑法第二百六十
    八條論科（司法院院字第一五三六號解釋參照）。核被告所
    為，係犯電子遊戲場業管理條例第二十二條、刑法第二百六
    十六條第一項前段賭博罪與同法第二百六十八條前段意圖營
    利供給賭博場所罪及同法第二百六十八條後段意圖營利聚眾
    賭博罪。被告所犯多次賭博、意圖營利供給賭博場所及意圖
    營利聚眾賭博等行為，均時間緊接，各觸犯構成要件相同之
    罪，顯均係基於概括犯意反覆為之，均為連續犯，均應依修
    正前刑法第五十六條規定，各論以一罪，並各加重其刑。又
    被告以一行為同時觸犯上開四罪名，為想像競合犯，應依刑
    法第五十五條前段規定，從一重論以情節較重之連續意圖營
    利聚眾賭博一罪（最高法院七十九年度台非字第二０六號裁
    判意旨參照）。爰審酌被告曾有違反電子遊戲場業管理條例
    前科（不構成累犯），猶不知謹慎行事，復經營賭博性電子
    遊戲場業，而以所擺設之賭博性電子遊戲機具與不特定人賭
    博財物，助長賭客僥倖之心理，影響社會善良風氣及政府行
    政管理，惟念其犯罪之動機、目的尚屬單純，且其犯罪手段
    平和、所擺設之電子遊戲機具僅有二台，擺設時日尚短，對
    社會所生危害尚輕及其犯罪後坦承犯行，顯有認錯悔過之意
    ，態度良好等一切情狀，量處如主文所示之刑，並依修正前
    刑法第四十一條第一項前段及修正前罰金罰鍰提高標準條例
    第二條之規定，諭知易科罰金之折算標準，以資懲儆。又按
    刑法第二十一章賭博罪，如供給賭博之場所或聚眾賭博之場
    所，為公共場所或公眾得出入之場所者，則得依刑法第二百
    六十六條第二項規定沒收之。如非公共場所或公眾得出入之
    場所者，則無本項適用，應依刑法第三十八條之規定為之「
    司法院（八二）廳刑一字第０五二八三號刑事法律問題座談
    會審查意見參照」。查被告將賭博性電子遊戲機「東方之珠
    」二台，擺放在臺中縣大肚鄉○○村○○路○段七十二號其
    所經營之「二哥企業商行」內，供不特定人把玩，該處係屬
    於公眾得出入之場所。而扣案之電子遊戲機「東方之珠」二
    台（含ＩＣ版二塊）及機台內之賭資七十元，則分屬當場賭
    博之器具及財物，均應依刑法第二百六十六條第二項規定宣
    告沒收。
據上論斷，應依刑事訴訟法第四百五十二條、第二百七十三條之
一第一項、第二百九十九條第一項前段，電子遊戲場業管理條例
第二十二條，刑法第十一條前段、第二條第一項前段、第二百六
十六條第一項前段、第二項、第二百六十八條、第五十五條前段
、修正前刑法第五十六條、第四十一條第一項前段，罰金罰鍰提
高標準條例第一條前段、修正前罰金罰鍰提高標準條例第二條，
現行法規所定貨幣單位折算新臺幣條例第二條，判決如主文。
中    華    民    國    95    年    11    月    10    日
                  刑事第十庭    法  官  黃炫中
上正本證明與原本無異。
如不服本判決，應於送達後十日內向本院提出上訴狀（須附繕
本），上訴於台灣高等法院台中分院。
                                書記官  黃珮華
中    華    民    國    95    年    11    月    10    日
附錄論罪科刑法條
電子遊戲場業管理條例第十五條
未依本條例規定辦理營利事業登記者，不得經營電子遊戲場業。
電子遊戲場業管理條例第二十二條
違反第十五條規定者，處行為人一年以下有期徒刑、拘役或科或
併科新台幣五十萬元以上二百五十萬元以下罰金。
刑法第二百六十六條
在公共場所或公眾得出入之場所賭博財物者，處一千元以下罰金
。但以供人暫時娛樂之物為賭者，不在此限。
當場賭博之器具與在賭檯或兌換籌碼處之財物，不問屬於犯人與
否，沒收之。
刑法第二百六十八條
意圖營利，供給賭博場所或聚眾賭博者，處三年以下有期徒刑，
得併科三千元以下罰金。


司法院資訊處製作；財團法人民間司法改革基金會備份。
